【裁判字號】    98,交簡上,107
【裁判日期】    981002
【裁判案由】    過失傷害
【裁判全文】
臺灣桃園地方法院刑事判決           98年度交簡上字第107號
上  訴  人
即  被  告  乙○○
上列上訴人即被告因過失傷害案件，不服本院簡易庭民國98年3
月11日97年度壢交簡字第2309號第一審刑事簡易判決（聲請簡易
判決處刑案號：97年度偵字第12974 號），提起上訴，本院管轄
第二審之合議庭判決如下：
    主  文
原判決撤銷。
乙○○因過失傷害人，處拘役伍拾伍日，如易科罰金，以新臺幣
壹仟元折算壹日，緩刑貳年。
    事  實
一、乙○○原先考領之駕駛執照於民國93年6 月12日經註銷後，
    未再考領有駕駛執照，竟於96年11月18日晚間10時50分許，
    無駕駛執照仍騎乘車號LGO-870 號重型機車，沿桃園縣中壢
    市○○○路往八德方向行駛，行經上開路段與興仁路交岔路
    口前時，本應注意該路段時速限制在50公里以下，不得超速
    行駛，並應注意車前狀況，隨時採取必要之安全措施，以維
    行車安全及避免危險發生，且依當時天候、路況及視距，並
    無不能注意之情事。詎乙○○疏未注意車前有無行人穿越道
    路之狀況，仍以60公里之速度，超速往前行駛欲通過該交岔
    路口，致因閃煞不及，撞及亦疏未注意左右確無來車正徒步
    穿越新中北路之甲○○，致甲○○因而受有左膝前後十字韌
    帶破裂、背部挫傷等傷害。乙○○發現肇事後，於其過失肇
    事犯罪尚未被有偵查犯罪職權之公務員發覺前，向到場處理
    本件事故之桃園縣政府警察局交通隊中壢分隊警員朱保岳自
    首發生本件交通事故，並接受裁判。
二、案經甲○○訴由桃園縣政府警察局中壢分局報請臺灣桃園地
    方法院檢察署檢察官偵查後聲請簡易判決處刑。
    理  由
一、本件被告乙○○所犯係死刑、無期徒刑或最輕本刑為三年以
    上有期徒刑以外之罪，亦非高等法院管轄第一審案件，其就
    被訴事實為有罪之陳述，經本院告知簡式審判程序之旨，並
    聽取檢察官、被告之意見後，裁定進行簡式審判程序，合先
    敘明。
二、上揭事實，業據被告乙○○於本院審理時坦承不諱（見本院
    98年4 月28日準備程序筆錄、98年9 月16日審判筆錄），並
    經告訴人甲○○證述詳實，復有道路交通事故現場圖、道路
    交通事故調查報告表、車禍現場照片6 張及衛生署桃園醫院
    診斷證明書附卷可稽。
三、按汽車行車速度，應依速限標誌之規定；又汽車行駛時，駕
    駛人應注意車前狀況，並隨時採取必要之安全措施，道路交
    通安全規則第93條第1 項、第94條第3 項分別定有明文。本
    件路段之時速限制為50公里，有卷附道路交通事故調查報告
    表（一）可憑，且依該報告表所記載之當時天候、路況及視
    距等情形，並無不能注意之情事，詎被告行經上開交岔路口
    前，未注意車前已有告訴人徒步穿越該道路之狀況，且以時
    速60公里之速度超速往前行駛，至猛然發現告訴人時，已閃
    煞不及，而撞倒告訴人，被告對於本件車禍事故之發生，自
    屬有未盡其注意車前狀況及避免超速駕駛之過失，至為明灼
    。又被告因有上開過失致釀事故，並導致告訴人受有前揭傷
    害，其過失行為與告訴人之傷害間，具有相當因果關係。至
    告訴人甲○○雖疏未注意左右確無來車，即徒步穿越道路，
    對本件事故之發生與有過失，然此僅係能否減免被告民事賠
    償責任之問題，被告尚難因此而得解免其過失刑責，附此敘
    明。綜上，本件事證明確，被告犯行堪以認定。
四、核被告所為，係犯刑法第284 條第1 項前段之過失傷害罪。
    被告原先考領之駕駛執照於93年6 月12日經註銷後，未再考
    領有駕駛執照，被告本件係無駕駛執照駕車，此經被告陳明
    在卷，復有交通部公路總局新竹區監理所中壢監理站98年5
    月11日竹監壢字第0980009612號函、98年7 月16日竹監壢字
    第0980015674號函附卷可稽（見本院卷第25-26 、36頁），
    被告無駕駛執照駕車，因而致人受傷，依法應負刑事責任，
    應依道路交通管理處罰條例第86條第1 項規定加重其刑。又
    被告於肇事後，於員警前往現場處理尚不知孰為犯罪人時，
    向到場處理之桃園縣政府警察局交通隊中壢分隊警員朱保岳
    自首發生本件交通事故，此有桃園縣政府警察局道路交通事
    故肇事人自首情形紀錄表一紙在卷可參，被告對於未發覺之
    犯罪自首而接受裁判，符合自首要件，爰依刑法第62條前段
    規定減輕其刑，並依法先加後減。
五、原審以被告事證明確，予以論罪科刑，固非無見。惟查，原
    審漏未論及被告本件係無照駕駛，致未依前開道路交通管理
    處罰條例第86條第1 項之規定加重其刑，已有未洽，且被告
    已與告訴人達成民事和解（見本院同上準備程序筆錄），原
    審於量刑時，未審酌上開已成立和解之事由，亦稍有未洽，
    被告上訴，執已和解，指摘量刑失當，為有理由，況原判決
    尚有前揭可議之處，自屬無可維持，應由本院予以撤銷改判
    。爰審酌被告之素行尚佳、過失之情節、告訴人所受之傷勢
    、被告之犯後態度且已與告訴人達成和解及告訴人與有過失
    等一切情狀，量處如主文第2 項所示之刑，並諭知易科罰金
    之折算標準。末查，被告前未曾因故意犯罪受有期徒刑以上
    刑之宣告，有臺灣高等法院被告前案紀錄表附卷可憑，犯後
    已與告訴人甲○○達成民事和解並賠償損害，且悔意甚殷，
    經此教訓，自當知所惕勉而無再犯之虞，本院綜核各情，認
    對被告所宣告之刑，以暫不執行為適當，爰併予宣告緩刑2
    年，以啟自新。
據上論斷，應依刑事訴訟法第455 條之1 第1 項、第3 項、第36
9 條第1 項前段、第364 條、第273 條之1 第1 項、第299 條第
1 項前段，道路交通管理處罰條例第86條第1 項，刑法第284 條
第1 項前段、第62條前段、第41條第1 項前段、第74條第1 項第
1 款，刑法施行法第1 條之1 第1 項、第2 條前段，判決如主文
。
本案經檢察官施昱廷到庭執行職務。
中    華    民    國    98    年    10    月    2     日
                  刑事第一庭  審判長法  官  曾家貽
                                    法  官  俞力華
                                    法  官  張瓊華
以上正本證明與原本無異。
不得上訴。
                                    書記官  李宜娟
中    華    民    國    98    年    10    月    5    日
附錄本案論罪科刑法條：
中華民國刑法第284條第1項
因過失傷害人者，處 6 月以下有期徒刑、拘役或 5 百元以下罰
金，致重傷者，處1 年以下有期徒刑、拘役或5 百元以下罰金。


司法院資訊處製作；財團法人民間司法改革基金會備份。
